臺灣高雄地方法院刑事判決　　　　　　　　　　　　九十一年度易字第二一四三號
　　公　訴　人　臺灣屏東地方法院檢察署檢察官
　　被　　　告　乙○○
　　選任辯護人　鍾義律師
右列被告因贓物案件，經臺灣屏東地方法院檢察署檢察官提起公訴（九十年度偵字第
三七七○號），臺灣屏東地方法院於民國九十一年二月七日以九十年度易字第一四五
三號判決管轄錯誤，臺灣屏東地方法院檢察署檢察官不服，提起上訴，經臺灣高等法
院高雄分院於民國九十一年五月二十九日以九十一年度上易字第七九八號判決上訴駁
回確定，移送至本院審理，本院判決如左：
    主  文
乙○○無罪。
    理  由
一、公訴意旨略以：被告乙○○係位於高雄縣楠梓區○○里○○路一○二號「啟峰車
    業行」之負責人，於民國九十年五月二十四日某時許，明知引擎號碼為Ｄ─六一
    五○五二號之重型機車，係來歷不明之贓車，竟仍向不詳姓名年籍之成年人予以
    買受，並於同日下午二時許，以新臺幣（下同）五千五百元之代價，轉售予專以
    收購廢棄機車為業之丁○○，因認被告乙○○涉犯刑法第三百四十九條第二項之
    故買贓物罪嫌。
二、按犯罪事實應依證據認定之，無證據不得推定其犯罪事實；又不能證明被告犯罪
    者，應諭知無罪之判決，刑事訴訟法第一百五十四條、第三百零一條第一項分別
    定有明文。次按事實之認定，應憑證據，如未能發現相當證據，或證據不足以證
    明，自不能以推測或擬制之方法，以為裁判基礎。又認定犯罪事實所憑之證據，
    其為訴訟上之證明，須於通常一般之人均不致有所懷疑，而得確信其為真實之程
    度者，始得據為有罪之認定，倘其證明尚未達到此一程度，而有合理之懷疑存在
    時，即無從為有罪之確信，自應為無罪之判決，最高法院分別著有四十年臺上字
    第八六號、七十六年臺上字第四九八六號判例可資參照。
三、本件公訴人認被告乙○○有右揭故買贓物罪嫌，無非以另案被告丁○○在警詢及
    偵訊中之供述、引擎號碼為Ｄ─六一五○五二號重型機車使用人丙○○之證詞及
    車主名稱為李永華，牌照號碼為ＭＳＡ─一五七號重型機車之車籍作業系統查詢
    認可資料乙紙為其主要論據。惟訊據被告固坦承有於右揭時地，販售二部山葉廠
    牌追風型號之機車予丁○○，但堅決否認有被訴故買贓物罪嫌犯行，辯稱：九十
    年五月二十四日下午二時許有賣二部機車予丁○○，一部牌照號碼為ＸＥＤ─二
    一九號之黑銀色追風型號機車，係渠以四千元代價向甲○○購買後，以七千元轉
    售予丁○○，另外一部是紅白相間追風型號之機車，係案發前一、二年，一位年
    籍姓名均不詳之中年男子拿過來修理，警察曾經說是雲林的車籍，並非所查獲之
    引擎號碼為Ｄ─六一五○五二號重型機車，渠並無故買贓物等語。
四、經查：
  (一)被告乙○○確係位於高雄縣楠梓區○○里○○路一○二號「啟峰車業行」之負責
    人，並於右揭時地販售二部山葉廠牌追風型號之機車予丁○○，而其中一部牌照
    號碼為ＸＥＤ─二一九號之黑銀色山葉廠牌追風型號機車，係以四千元代價向甲○○購買後，轉售予丁○○之事實，除據被告乙○○自承在卷外，亦核與證人甲○○即牌照號碼為ＸＥＤ─二一九號黑銀色山葉廠牌追風型號機車之所有人及丁○○證述情節一致，並有高雄市政府於八十六年五月十九日以高市建二商字第一
    ○二一四七九六號核發予「啟峰車業行」之營利事業登記證、行政院勞工委員會
    職業訓練局於九十年十二月十八日核發予乙○○技術士證編號為0000000
00號之中華民國技術士證書、甲○○所有牌照號碼為ＸＥＤ─二一九號黑銀色
    山葉廠牌追風重型機車之車號查詢重型機車車籍各乙紙附卷可稽，是此部份事實
    堪予認定。
  (二)準此，須進一步探究者，厥為被告所販賣予張鳳麗之另一部機車，是否確是為警
    查獲引擎號碼為Ｄ─六一五○五二號之重型機車。
    1.被告乙○○所販賣予丁○○之另一部紅白色相間之山葉廠牌追風型號重型機車
      ，係案發前一年多一位年籍姓名均不詳之二、三十歲男子交由被告修理後，遲
      未領回，被告乃基於該男子事前之授權，轉售予丁○○，而該紅白色相間山葉
      廠牌追風型號重型機車之車籍，曾經管區員警告知係屬雲林等情，業據被告供
      稱：「‧‧‧我另外賣給丁○○黑白色（應係紅白色之誤）的追風，追風是九
      十年五月二十四日前一、二年時客人牽過來修理，我估一千元，拆下來後總共
      修理四千多元，我跟客人說如果沒來牽，我就以報廢車賣掉，客人說好，車牌
      在修理後約八個月被偷走，警察曾經說是雲林車」（見本院卷九十一年八月十
      五日訊問筆錄）等語明確，核與證人即曾任「啟峰車業行」之機車修理師傅陳
      資沅證稱：「（問：是否知道你老闆（指被告）把車子賣給丁○○的過程？）
      答：知道，是一名年約二、三十歲男子牽來修理，已經修理好，但是這名男子
      都沒有來牽，他沒有留電話，‧‧‧我確定是在九十年牽來的，警察查獲時，
      這部車賣給丁○○放在店裡已有半年多了，牽來時有車牌，‧‧‧我不知道車
      牌為何不見，因為車子都放在對面，我有鎖，警察來查時，我在旁邊看，警察
      說這部車是雲林車」（見本院卷九十一年十月三日訊問筆錄）等語相符。
    2.而李永華所有牌照號碼為ＭＳＡ─一五七號、引擎號碼為Ｄ─六一五○五二號
      之山葉廠牌追風型號重型機車係於九十年五月二十二日，在高雄市楠梓加工區
      的海關停車場內遭竊，而截至為警查獲時，均尚未完成車輛失竊報案手續，亦
      經證人即車主李永華之妹婿丙○○（亦為該引擎號碼為Ｄ─六一五○五二號山
      葉廠牌追風型號重型機車之使用人）證稱：「我本來停放在楠梓加工區的海關
      停車場內，於本月二十二日發現遭竊，經向附近的友人查問，說好像被人吊走
      了，至於是什麼人吊的都不知道」、「（問：ＭＳＡ─一五七號失竊後有無向
      警方報案協尋？）答：因為車子是李永華的，我尚未找到這輛車的證件，所以
      還未報案」（見警卷九十一年五月二十日詢問筆錄）等語甚明，並有記載車主
      名稱為李永華，牌照號碼為ＭＳＡ─一五七號，廠牌為山葉，引擎號碼為Ｄ─
      六一五○五二號，無失竊紀錄之車籍作業系統查詢認可資料一紙附卷可稽。
    3.既然李永華所有引擎號碼Ｄ─六一五○五二號之山葉廠牌追風型號重型機車，
      一直均由證人丙○○在使用，而於案發前三日即九十年二月二十二日始行遭竊
      ，則顯然與被告販賣予丁○○之機車，係經被告修理後，停放在被告所經營之
      「啟峰車業行」對面街道半年至一年之久等情無法吻合，足認證人丙○○在楠
      梓加工區的海關停車場失竊之機車與被告販賣予丁○○之機車，並非同一機車
      ，應屬無疑。故尚難以證人丙○○之證詞及上開車籍作業系統查詢認可資料一
      紙，遽為被告不利事實之認定。
  (三)丁○○並未對所收購之所有機車記明自何處購得，且為警查獲指認贓車當日，對
    於何輛機車係由被告所販售，無法明確指認等情，業經被告供稱：「（問：車子
    上面有無寫字？）答：沒有‧‧‧我去看時，我們再那邊找了二、三次，丁○○
    都找不到機車，後來丁○○問那裡面的負責人才指認出來，但是那部車不是我賣
    給丁○○」（九十一年十月二十四日訊問筆錄）等語明確，而證人丁○○亦自承
    ：當日指認情形如被告所言（同上訊問筆錄）等語屬實，是丁○○果真會以油漆
    筆在所收購之機車上寫明販賣機車的機車行名稱，豈有在指認贓車當日無法即刻
    指認被告所販售之二部機車之理！足證丁○○證稱：「我買這二部車後，會用油
    漆筆在車子座墊上寫機車行的名稱，我每家都有寫」云云，顯非實情，而證人丙○○及查獲員警戊○○先後分別於本院審理時證稱：「（問：這部車子有無寫『
    啟峰）二字？答：我沒有印象」（九十一年十月三日訊問筆錄）、「（問：除了
    移送書所指二部車外，在貴局停放機車證人有無去看、座墊上面有無寫字？）答
    ：有，我都有去看，座墊上有無寫字我不確定」、「贓車部分沒有拍照」等語，
    益證丁○○之供述洵有瑕疵，且查無其他積極證據足資佐證，亦不足以遽為被告
    有右揭故買贓物犯行之認定依據。
  (四)末查，被告所經營之「啟峰車業行」為一店面型平面空間，僅有面對道路之對外
    出口，而被告所販賣予丁○○之二部機車，其中一部牌照號碼為ＸＥＤ─二一九
    號黑銀色山葉廠牌追風型號之機車，係從被告所經營之「啟峰車業行」店內牽出
    ，另一部紅白色相間亦同為山葉廠牌追風型號之機車，係停放於被告店對面車道
    等情，業據被告供稱：「‧‧‧我們車行每有後面，車子不是從後面推出來，我
    們一部（紅白）放對面，黑銀這部是放在我們店內」（九十一年十月二十四日訊
    問筆錄）等語綦詳，核與證人陳資沅即曾任「啟峰車業行」之機車修理師傅證稱
    ：該黑銀色追風型號之機車均放在店的對面等語相符，並有「啟峰車業行」店面
    現場照片三幀在卷足憑，是同案被告丁○○於本院九十一年十月二十四日訊問時
    證稱：「紅色的機車放在他的店後面」云云，顯與事證不符，其證述之情節既有
    瑕疵，自難採為被告不利事實認定之唯一依據。此外，復查無其他積極事證可認
    被告涉有故買贓物犯行，是被告被訴故買贓物犯行既屬不能證明，自應為被告無
    罪判決之諭知。
本案經臺灣高雄地方法院檢察署檢察官郭武義到庭執行職務。
據上論斷，應依事訴訟法第三百零一條第一項，判決如主文。
中      華    民      國    九十一    年      十一      月    二十六    日
                                  臺灣高雄地方法院刑事二庭
                                      法  官    劉定安
右正本證明與原本無異。
如不服本判決，應於判決送達後十日內，向本院提出上訴狀。
                                      書記官    蔡莉娟
中    華    民    國      九十一      年      十一      月      二十八      日
